【裁判字號】    89,交聲,428
【裁判日期】    900212
【裁判案由】    違反道路交通管理處罰條例聲明異議
【裁判全文】
臺灣臺北地方法院交通事件裁定                    八十九年度交聲字第四二八號
    異議人即
    受處分人  甲○○
右列受處分人因違反道路交通管理處罰條例案件，對於臺北市交通事件裁決所中華民
國八十九年七月十四日所為之處分( 原處分案號：北市裁三字第駕裁22-AAU475806號
 )聲明異議，本院裁定如左：
        主      文
異議駁回。
        理      由
一、按「道路交通管理處罰條例」第三條第八款及「道路交通安全規則」第二條第一
    項第一款，均明文規定該等有關道路交通管理法規所指之「汽車」均包括「機器
    腳踏車」。又汽( 機 )車駕駛人持逾期之駕駛執照駕車，處銀元六百元以上一千
    二百元以下( 即新臺幣一千八百元以上三千六百元以下 )罰鍰並禁止其駕駛，逾
    期之駕駛執照並應扣繳之，「道路交通管理處罰條例」第二十二條第一項第六款
    及第二項定有明文。
二、本件受處分人即異議人甲○○於八十九年五月五日上午十一時四十五分許，持其
    所有已逾期( 有效日期至八十八年八月卅日止 )之重型機車駕駛執照駕駛一輛車
    牌QZZ-157 號輕型機器腳踏車，途經臺北市○○街、福州街交岔路口，為臺北市
    政府警察局中正第二分局南昌路派出所執勤員警蔡進忠攔停臨檢，受處分人出示
    該張已逾期之重型機車駕駛執照，蔡警員查明該張重型機車駕駛執照已經逾期，
    以其有違反「道路交通管理處罰條例」第二十二條第一項第六款「持逾期之駕駛
    執照駕車」之違規行為，乃當場掣單( 北市警交大字第AAU475806 號 )舉發並代
    保管該張已逾期之重型機車駕駛執照，惟受處分人以其尚持有未逾期之普通小型
    車駕駛執照為由，拒絕簽收該紙舉發違規通知單。蔡警員即在該紙舉發違規通知
    單記明其事由，而視為已經收受該紙舉發違規通知單並獲告知應到案日期( 八十
    九年五月廿日 )。嗣受處分人於應到案日期前向原處分機關申訴，經原處分機關
    向舉發單位調查結果，仍認受處分人確有前揭違規行為，乃於八十九年七月十四
    日依「道路交通管理處罰條例」第二十二條第一項第六款規定裁處新臺幣一千八
    百元罰鍰之處分。
三、訊據受處分人固不否認其駕駛該輛車牌QZZ-157 號輕型機器腳踏車於前揭時地為
    警攔停臨檢時，確曾出示該張遭警代保管之已逾期重型機車駕駛執照，但矢口否
    認其有違反「道路交通管理處罰條例」規定之行為，辯稱略以「本人領有普通小
    型車駕駛執照，依照道路交通安全規則第六十一條第四款規定可以駕駛輕型機器
    腳踏車，不應該因本人先拿出已逾期之重型機器腳踏車駕駛執照而有不同」云云
    。經查：
    (一)本件受處分人駕駛該輛車牌DEJ-728 號輕型機器腳踏車於前揭時地為警攔停
        臨檢時，係先出示該張為警代保管之重型機車駕駛執照之事實，業據受處分
        人供承不諱，復有該紙為警代保管之已逾期重型機器腳踏車駕駛執照影本一
        紙在卷可資佐證。
    (二)受處分人既已領有小型車駕駛執照及已逾期之重型機車駕駛執照，其就「道
        路交通安全規則」第五十條第一項「汽( 機 )車駕駛執照為駕駛汽( 機 )車
        之許可憑證」、第五十二條第一項「汽( 機 )車駕駛執照自發照之日起每滿
        六年換發一次，汽( 機 )車駕駛人應於有效期限屆滿前一個月內向公路監理
        機關申請換發新照」及第二項「汽( 機 )車駕駛執照逾期未換發新照者，不
        得使用駕車」等規定，自應知之甚稔。查無證據證明受處分人有何不能注意
        前揭有關道路交通管理換照規定之情事，且查受處分人縱然同時持有普通小
        型車駕駛執照，惟因其為警攔停臨檢之初，即先出示該張已逾期之重型機車
        駕駛執照，已詳見前述，顯見其初始並無持用普通小型車駕駛執照駕駛該輛
        車牌QZZ-157 號輕型機器腳踏車之認知，僅在為警告知重型機器腳踏車已經
        逾期後，始出示普通小型車駕駛執照，顯見其確有「持逾期駕駛執照駕車」
        之違規事實，所辯無非係卸責之詞，不足採信。本件違規事證明確，從而原
        處分機關依「道路交通管理處罰條例」第二十二條第一項第六款規定裁處新
        臺幣一千八百元罰鍰，認事用法核無違誤，本件異議為無理由，應予駁回。
據上論斷，應依道路交通案件處理辦法第十九條，裁定如主文。
中      華      民      國    九    十      年    二    月    十二      日
                          臺灣臺北地方法院交通法庭
                                  法  官  鍾      華
右正本證明與原本無異。
如不服本裁定，應於裁定送達後五日內向本院提出抗告狀。
                                  書記官  黃  繡  琴
中      華      民      國    九    十      年    二    月    十二      日


司法院資訊處製作；財團法人民間司法改革基金會備份。
